臺灣彰化地方法院民事判決　100年度訴字第299號
原　　　告　沈萬水
複代理人　　張文旺
原　　　告　吳靜
上二人共同
訴訟代理人　林俊雄律師
被　　　告　沈陳阿敬
　　　　　　沈健男
　　　　　　沈健國
　　　　　　沈梅華
　　　　　　　　　　　　號
　　　　　　沈梅霞
　　　　　　沈梅萍
　　　　　　沈梅宜
　　　　　　沈梅足
　　　　　　沈慶豐
　　　　　　沈慶昇
　　　　　　沈明宗
　　　　　　　　　　　　號
　　　　　　沈漢清
　　　　　　沈漢明
　　　　　　　　　　　　號
　　　　　　沈炎明
　　　　　　沈沛汝
　　　　　　沈良美
　　　　　　　　　　　　號
　　　　　　沈清丹
　　　　　　　　　　　　3號
　　　　　　沈銀紋
　　　　　　沈文興
　　　　　　　　　　　　號
　　　　　　沈家銘
　　　　　　　　　　　　號
　　　　　　沈經國
　　　　　　　　　　　　號
　　　　　　沈添壽
　　　　　　沈慶文
　　　　　　　　　　　　弄12號
　　　　　　沈永春
　　　　　　沈秉洲
　　　　　　沈秀雄
　　　　　　沈天賜
　　　　　　　　　　　　37號
　　　　　　沈維堯
　　　　　　沈隆正
　　　　　　沈福全
　　　　　　　　　　　　巷8號2樓
　　　　　　沈諲慈
　　　　　　沈諲想
　　　　　　　　　　　　9號
　　　　　　沈諲慦
　　　　　　　　　　　　9號
上列當事人間拆屋還地事件，本院於民國9月16日言詞辯論終結
，判決如下：
    主      文
被告沈文興應將坐落彰化縣花壇鄉○○段第221-25地號土地上如
附圖所示編號（A）部分面積25平方公尺之磚造平房拆除後，並
將該部分土地交還原告及其他共有人。
被告沈慶文、沈永春應將坐落前項土地上如附圖所示編號(B）面
積32平方公尺之磚造平房拆除後，並將該部分土地交還原告及其
他共有人。
被告沈福全應將坐落第一項土地上如附圖所示編號（C）面積39
平方公尺之磚造平房（附小閣樓）拆除後，並將該部分土地交還
原告及其他共有人。
被告沈陳阿敬、沈健國、沈健男、沈梅華、沈梅霞、沈梅宜、沈
梅萍、沈梅足應將坐落第一項土地上如附圖所示編號（D）面積3
8平方公尺之磚造平房拆除後，並將該部分土地交還原告及其他
共有人。
被告沈慶豐、沈慶昇應將坐落第一項土地上如附圖所示編號（E
）面積46平方公尺之磚造平房拆除後，並將該部分土地交還原告
及其他共有人。
被告沈明宗應將坐落第一項土地上如附圖所示編號（F）面積48
平方公尺之磚造平房拆除後，並將該部分土地交還原告及其他共
有人。
被告沈秉洲應將坐落第一項土地上如附圖所示編號（G）面積3平
方公尺之磚造平房拆除後，並將該部分土地交還原告及其他共
有人。
被告沈秀雄應將坐落第一項土地上如附圖所示編號（H）面積5平
方公尺之磚造平房拆除後，並將該部分土地交還原告及其他共有
人。
被告沈漢清、沈漢明、沈炎明、沈沛汝、沈良美、沈清丹、沈銀
紋應將坐落彰化縣花壇鄉○○段第221-40地號土地上如附圖所示
編號（I）面積48平方公尺及坐落第一項土地上如附圖所示編號
（J）面積106平方公尺之磚造圍牆拆除後，並將該部分土地交還
原告及其他共有人。
被告沈陳阿敬、沈健國、沈健男、沈梅華、沈梅霞、沈梅宜、沈
梅萍、沈梅足及沈家銘應將坐落第一項土地上如附圖所示編號（
K）面積86 平方公尺之磚造平房拆除後，並將該部分土地交還原
告及其他共有人。
被告沈經國應將坐落第一項土地上如附圖所示編號（L）面積22
平方公尺、編號（O）面積36平方公尺、編號（R）面積14平方公
尺之磚造平房拆除後，並將該部分土地交還原告及其他共有人。
被告沈天賜應將坐落第一項土地上如附圖所示編號（M）面積33
平方公尺之磚造平房拆除後，並將該部分土地交還原告及其他共
有人。
被告沈添壽應將坐落第一項土地上如附圖所示編號（P）面積15
平方公尺之磚造平房拆除後，並將該部分土地交還原告及其他共
有人。
被告沈諲想、沈諲慈、沈諲慦應將坐落第一項土地上如附圖所示
編號（Q）面積2平方公尺之磚造平房拆除後，並將該部分土地交
還原告及其他共有人。
被告沈維堯應將坐落第一項土地上如附圖所示編號（S）面積5平
方公尺之磚造平房拆除後，並將該部分土地交還原告及其他共有
人。
被告沈隆正應將坐落第一項土地上如附圖所示編號（T）面積6平
方公尺、編號(U)面積23平方公尺之磚造平房拆除後，並將該部
分土地交還原告及其他共有人。
訴訟費用由被告依附表所示之「訴訟費用分擔比例」負擔。
本判決於原告以附表所示之「假執行擔保金額」分別為被告供擔
保後，得假執行。
    事實及理由
壹、程序方面
一、本件原告起訴時訴之聲明第14項原請求被繼承人沈茯苓之繼
    承人沈諲慈、沈諲想、沈諲慦、沈侑蓁、沈淑忞、沈淑娗、
    沈美拿、沈美恭應將如附圖所示編號Ｑ部分建物拆除後返還
    土地與全體共有人，後以沈茯苓之遺產業經繼承人辦理遺產
    分割，先以100年8月23日書狀減縮聲明為沈諲想應將如附圖
    所示編號Q部分建物拆除後返還土地與全體共有人，再於100
    年8月23日言詞辯論期日以言詞追加被告沈諲慈、沈諲想、
    沈諲慦應拆除上開建物並返還土地，同時撤回對沈侑蓁、沈
    淑忞、沈淑娗、沈美拿、沈美恭等人之訴訟；另附圖所示編
    號Ｕ部分建物原請求被告沈維堯應予拆除並返還土地，嗣於
    100年9月16日言詞辯論時以言詞變更為請求被告沈隆正應拆
    除附圖所示編號Ｕ部分建物並返還土地，此為訴之變更及追
    加，暨擴張及減縮應受判決事項之聲明，因原告請求之基礎
    事實係屬同一，且合於民事訴訟法第255條第1項第2、3款之
    規定，應予准許，合先敘明。
二、本件除被告沈隆正外，其餘被告均經合法通知，未於最後言
    詞辯論期日到場，核無民事訴訟法第386條各款所列情形，
    爰准原告之聲請，由其一造辯論而為判決。
貳、實體方面
一、本件原告起訴主張：坐落彰化縣花壇鄉○○段221地號土地
    原為共有土地，經本院93年度訴第559號判決予以分割，分
    割判決除分配予各共有人之土地外，並留設道路由共有人按
    原應有部份比例維持共有，供共有人通行，該留設道路嗣因
    分割登記而編為同上段221-25地號、221-40地號土地，登記
    為120位共有人全體共有，原告等亦為該土地共有人。於上
    開前分割事件審理程序中，因現況測量而得知被告等所有之
    建物早已坐落於系爭土地上，部分被告所有之建物仍占用上
    開221-25地號、221-40地號共有道路土地上，占用位置及面
    積即如彰化縣彰化地政事務所收件日期文號100年5月10日彰
    土測字第1378號土地成果複丈成果圖所示。其中編號(D)部
    分本為沈宗和所有，編號(I)(J)部分建物則為沈萬發所有，
    沈宗和於97年12月9日死亡，被告沈陳阿敬、子女沈健男、
    沈健國、沈梅華、沈梅霞、沈梅萍、沈梅宜、沈梅足為其繼
    承人，又沈萬發卒於99年3月24日，由被告沈漢清、沈漢明
    、沈炎明、沈沛汝、沈良美、沈清丹、沈銀紋繼承之；編號
    Q之建物為沈茯苓之遺產，於95年10月26日由其繼承人分割
    遺產，並由被告沈諲慈、沈諲想、沈諲慦繼承。按被告等所
    有之建物占有使用共有之系爭221-25地號、221-40地號土地
    ，既未經全體共有人同意亦無法律上正當權源，為無權占有
    ，原告等既為土地共有人之一，自得本於民法第821條及767
    條之規定，訴請被告等拆除建物，並將土地返還全體共有人
    等情，除假執行擔保金額外其餘聲明如主文所示。
二、被告則以：
  (一)被告沈秀雄部分：占到道路的部分如果該要拆除的話就應該
    拆除，對於彰化縣彰化地政事務所收件日期文號100年5月10
    日彰土測字第1378號土地成果複丈成果圖測量結果沒有意見
    等語為辯。並聲明：1.原告之訴駁回；2.訴訟費用由原告負
    擔。
  (二)被告沈隆正部分：建物被拆除應該要補償，我不同意拆除占
    到道路部分的建物，之前分割判決將道路這樣分割造成我的
    建物要拆是有問題的，附圖所示編號T及編號U部分之建物均
    為其所有，編號V廁所是其及被告沈添壽共有的等語為辯。
    並聲明：1.原告之訴駁回；2.訴訟費用由原告負擔。
  (三)被告沈文興部分：建物占用道路的部分不同意拆除等語為辯
    。並聲明：1.原告之訴駁回；2.訴訟費用由原告負擔。
  (四)被告沈諲慈、沈諲想、沈諲慦部分：附圖所示編號Q部分建
    物由渠三人繼承取得。
  (五)其餘被告均未於言詞辯論期日到庭，亦未提出書狀作何聲明
    或陳述。
三、查原告主張坐落彰化縣花壇鄉○○段221地號土地原為共有
    土地，經本院93年度訴第559號判決予以分割，分割判決除
    分配各予共有人之土地外，並留設道路由共有人按原應有部
    份比例維持共有，供共有人通行，該留設道路嗣因分割登記
    而編為同上段221-25地號、221-40地號土地，登記為120位
    共有人全體共有，原告等為共有人，於分割事件審理中，因
    現況測量得知被告等所有建物早已坐落於系爭土地上，部分
    被告所有之建物仍占用上開221-25地號、221-40地號之共有
    道路土地上，其中編號(D)部分本為共有人沈宗和所有，編
  ↓號(I)(J)部分建物則為共有人沈萬發所有，沈宗和於97年12
    月9日死亡，被告沈陳阿敬、子女沈健男、沈健國、沈梅華
    、沈梅霞、沈梅萍、沈梅宜、沈梅足為其繼承人，又沈萬發
    於99年3月24日死亡，由被告沈漢清、沈漢明、沈炎明、沈
    沛汝、沈良美、沈清丹、沈銀紋繼承之，編號Q之建物為沈
    茯苓之遺產，於95年10月26日由其繼承人分割遺產，並由被
    告沈諲慈、沈諲想、沈諲慦繼承等情，業據其提出臺灣彰化
    地方法院93年度訴字第559號分割共有判決、土地登記謄本
    、戶籍謄本為證，復為到場之被告所不爭執，並經本院會同
    彰化縣彰化地政事務所人員至現場勘驗屬實，製有勘驗筆錄
    及彰化縣地政事務所收件日期文號100年5月10日彰土測字第
    1378號土地複丈成果圖附卷可憑，原告上開之主張堪信為真
    實。
四、按強制執行法第131條第1項前段規定，關於繼承財產或共有
    物分割之裁判，執行法院得將各繼承人或共有人分得部分點
    交之，及最高法院66年4月19日66年度第3次民事庭會議決議
    意旨，所謂執行法院得將各共有人分得部分點交之，當事人
    得依本條規定請求點交，係指各共有人有分得部分而言，將
    共有土地之一部依兩造應有部分之比例維持共有，留作巷道
    ，該巷道即仍屬全體共有人共有，並非屬任何一共有人或部
    分共有人分得部分，自無上開法條之適用，因此他共有人不
    得以分割共有物判決聲請強制執行，應另行起訴請求返還共
    有巷道部分之土地。查被告等所有如附圖所示之編號（A）
    ～編號（V）等建物，於前案分割判決後仍占用留作私設道
    路使用之系爭221-25地號、221-40地號共有土地，顯無任何
    法律上之權源存在，故被告沈文興、沈隆正等辯稱：不同意
    拆除占用之地上物，並請求補償建物拆除之損失云云，於法
    無據，所辯為無可採。
五、又按各共有人對於第三人，得就共有物之全部為本於所有權
    之請求。但回復共有物之請求，僅得為共有人全體之利益為
    之；又所有人對於無權占有或侵奪其所有物者，得請求返還
    之；對於妨害其所有權者，得請求除去之；有妨害其所有權
    之虞者，得請求防止之，民法第821條、第767條分別定有明
    文。原告主張被告等無權系爭共有土地，依上開規定請求被
    告等拆除占用土地之建物後，返還各該部分土地於原告及其
    他共有人，洵有理由。從而，原告請求坐落彰化縣花壇鄉○
    ○段第221-25、221-40地號土地上，如附圖所示被告沈文興
    所有編號（A）部分面積25平方公尺磚造平房，被告沈慶文
    、沈永春所有編號(B）面積32平方公尺磚造平房，被告沈福
    全所有編號（C）面積39平方公尺之磚造平房（附小閣樓）
    ，被告沈陳阿敬、沈健國、沈健男、沈梅華、沈梅霞、沈梅
    宜、沈梅萍、沈梅足所有編號（D）面積38平方公尺之磚造
    平房，被告沈慶豐、沈慶昇所有編號（E）面積46平方公尺
    磚造平房，被告沈明宗所有編號（F）面積48平方公尺磚造
    平房，被告沈秉洲所有編號（G）面積3平方公尺磚造平房，
    被告沈秀雄所有編號（H）面積5平方公尺磚造平房，被告沈
    漢清、沈漢明、沈炎明、沈沛汝、沈良美、沈清丹、沈銀紋
    所有編號（I）面積48平方公尺磚造平房及編號（J）面積10
    6 平方公尺磚造圍牆，被告沈陳阿敬、沈健國、沈健男、沈
    梅華、沈梅霞、沈梅宜、沈梅萍、沈梅足及沈家銘所有編號
    （K）面積86平方公尺磚造平房，被告沈經國所有編號（L）
    面積22平方公尺、編號（O）面積36平方公尺、編號（R）面
    積14平方公尺磚造平房拆除，被告沈天賜所有編號（M）面
    積33平方公尺磚造平房，被告沈添壽所有編號（P）面積15
    平方公尺磚造平房，被告沈諲想、沈諲慈、沈諲慦所有編號
   （Q）面積2平方公尺磚造平房，被告沈維堯所有編號（S）面
    積5平方公尺磚造平房，被告沈隆正所有編號（T）面積6平
    方公尺、編號(U)面積23平方公尺磚造平房等均予拆除後，
    並將各該部分土地返還予原告及其他共有人，實有理由，應
    予准許。
六、本件事證已臻明確，兩造其餘陳述及所提證據，於判決結果
    不生影響，無予審究或調查之必要，併此敘明。
七、原告陳明願供擔保請准為假執行，經核無不合，爰酌定相當
    之擔保金額併准許之。
八、結論：本件原告之訴為有理由，並依民事訴訟法第78條、第
    85條第1項但書、第2項、第390條第2項，判決如主文
中    華    民    國    100    年    9    月    30    日
                  民事第一庭    法  官  黃倩玲
以上正本係照原本作成。
如對判決上訴，應於判決送達後20日內向本院提出上訴狀。如委
任律師提起上訴者，應一併繳納上訴審裁判費。
中    華    民    國    100    年    9    月    30    日
                                書記官  黃幼華
附表
┌───────┬────────┬────────┐
│被          告│假執行擔保金額  │訴訟費用負擔    │
│              │（新台幣）      │                │
├───────┼────────┼────────┤
│沈文興        │5萬元           │25/632          │
├───────┼────────┼────────┤
│沈慶文、沈永春│6萬元           │32/63           │
├───────┼────────┼────────┤
│沈福全        │7萬5千元        │39/632          │
├───────┼────────┼────────┤
│沈阿敬、沈健國│7萬元           │38/632          │
│沈健男、沈梅華│                │連帶負擔        │
│沈梅霞、沈梅宜│                │                │
│沈梅萍、沈梅足│                │                │
│(上為沈宗和之 │                │                │
│繼承人)       │                │                │
├───────┼────────┼────────┤
│沈慶豐、沈慶昇│8萬5千元        │46/632          │
├───────┼────────┼────────┤
│沈明宗        │9萬元           │48/632          │
├───────┼────────┼────────┤
│沈秉洲        │5500元          │3/632           │
├───────┼────────┼────────┤
│沈秀雄        │1萬元           │5/632           │
├───────┼────────┼────────┤
│沈漢清、沈漢明│29萬元          │154/632         │
│沈炎明、沈沛汝│                │連帶負擔        │
│沈良美、沈清丹│                │                │
│沈銀紋（即沈萬│                │                │
│發之繼承人）  │                │                │
├───────┼────────┼────────┤
│沈陳阿敬、沈健│16萬元          │86/632          │
│國、沈健男、沈│                │沈宗和之繼承人連│
│梅華、沈梅宜沈│                │帶負擔          │
│梅萍、沈梅足（│                │                │
│為沈宗和之繼承│                │                │
│人）、沈家銘  │                │                │
├───────┼────────┼────────┤
│沈經國        │14萬元          │72/632          │
├───────┼────────┼────────┤
│沈天賜        │65000元         │33/632          │
├───────┼────────┼────────┤
│沈添壽        │3萬元           │15/632          │
├───────┼────────┼────────┤
│沈諲想、沈諲慈│5000元          │2/632           │
│、沈諲慦      │                │                │
├───────┼────────┼────────┤
│ 沈維堯       │1萬元           │5/632           │
├───────┼────────┼────────┤
│ 沈隆正       │6萬元           │29/632          │
└───────┴────────┴────────┘